臺灣高雄地方法院刑事判決　　　　　　　　　　　　九十一年度交易字第二七二號
　　公　訴　人　臺灣高雄地方法院檢察署檢察官
　　被　　　告　乙○○
右列被告因過失傷害案件，經臺灣高雄地方法院檢察署檢察官聲請簡易判決處刑（九
十年度偵字第二○○三三號），本院高雄簡易庭認為不宜逕以簡易判決處刑，移由本
院依通常程序審理，本院判決如左：
    主  文
乙○○無罪。
    理  由
一、公訴意旨略以：緣告訴人甲○○於民國九十年一月三十一日二十二時三十五分許
    ，騎乘車牌號碼ＸＭＭ─八六四號重型機車，後載其姐即告訴人丙○○，沿高雄
    市○○區○○路東往西方向行駛，途經宏平路三三一號前（現場圖上標示為三三
    一號前，公訴人誤載為三二二號），因方慶南（另案不起訴處分）之中國大陸籍
    妻即被告乙○○無駕駛執照，騎乘車牌號碼一一○—五九四六號輕型機車於宏平
    路三三一號前無名巷口停車等待紅綠燈，然被告本應注意車輛行駛時，遇黃色網
    狀線，乃在用以告示車輛駕駛人禁止在設置該標線之範圍內臨時停車，被告疏於
    注意將機車暫停於該黃色網狀線內，適甲○○騎乘車牌號碼ＸＭＭ─八六四號本
    應注意駕駛人應注意車前狀況，隨時採取必要之安全措施且欲無號誌交岔路口應
    減速慢行，竟疏於注意，致通過上開路口黃色網狀線區域時，甲○○騎乘之車輛
    撞擊當時在該處暫時停車之被告騎乘之車輛，致告訴人丙○○倒地後，受有硬腦
    膜上血腫、顱骨骨折等傷害，並導致喪失嗅覺，因認被告涉犯刑法第二百八十四
    條第一項後段之過失致重傷罪嫌云云。
二、按犯罪事實應依證據認定之，無證據不得推定其犯罪事實；不能證明被告犯罪或
    其行為不罰者，應諭知無罪之判決，刑事訴訟法第一百五十四條、第三百零一條
    第一項定有明文。且為刑事訴訟上證明之資料，無論其為直接證據或間接證據，
    均須達於通常一般之人均不至於有所懷疑，而得確信其為真實之程度，始得據為
    有罪之認定，若其關於被告是否犯罪之證明未能達此程度，而有合理懷疑之存在
    ，致使無從形成有罪之確信，根據「罪證有疑，利於被告」之證據法則，即不得
    遽為不利於被告之認定，此觀諸最高法院七十六年台上字第四九八六號判例意旨
    自明。復按犯罪事實之認定，應憑真實之證據，倘證據是否真實尚欠明顯，自難
    以擬制推測之方法，為其判斷之基礎，又按汽車駕駛人雖可信賴其他參與交通之
    對方亦能遵守交通規則，同時為必要之注意，謹慎採取適當之行動，而對於不可
    知之對方違規行為並無預防之義務，然因對於違規行為所導致之危險，若屬可預
    見，且依法律、契約、習慣、法理及日常生活經驗等，在不超越社會相當性之範
    圍應有注意之義務者，自仍有以一定之行為避免結果發生之義務。因此，關於他
    人之違規事實已極明顯，同時有充足之時間可採取適當之措施以避免發生交通事
    故之結果時，即不得以信賴他方定能遵守交通規則為由，以免除自己之責任。分
    別參閱最高法院五十三年台上字第六五六號判例及七十四年臺上字第四二一九號
    判例意旨。
三、本件公訴人認被告涉犯過失致重傷害罪嫌，無非係以告訴人丙○○、甲○○之指
    訴、高雄市政府警察局交通事故調查報告表、現場照片、交通事故談話記錄表，
    及被告未領有中華民國機車駕駛執照為主要論據。訊據被告坦承於右揭時、地騎
    乘機車與告訴人甲○○騎乘後載丙○○之機車發生碰撞，丙○○並因此倒地受傷
    情事，惟堅決否認有何過失犯行，辯稱：伊當時是停在宏平路三三一號前巷口之
    慢車道附近，車頭朝西南方向，欲過馬路，甲○○所騎的機車很快地從後面撞上
    伊，當時路面並沒有劃網狀線，伊沒有過失等語。經查：
（一）九十年一月三十一日發生車禍當時，高雄市○○區○○路三三一號前無名巷口
      肇事地點，現場路面並未劃有黃色網狀線情事，業經證人即現場處理警員蕭介
      精於本院履勘現場時陳述在卷，並經本院依職權函詢高雄市政府警察局，經該
      局於九十一年五月三十一日以高市警交字第○九一○○二七八一六號函覆暨檢
      附照片八幀在卷，是公訴人認為被告疏於注意將機車暫停於禁止臨時停車之黃
      色網狀線情事，即有誤認。
（二）肇事當時，被告機車係屬停止狀態，而告訴人丙○○之弟甲○○騎乘之機車係
      沿宏平路由東向西行駛，當時時速為四、五十公里情事，亦經甲○○於本院履
      勘現場時陳稱：「其騎在慢車道上看見被告車子停在快慢車分向線上，車頭朝
      南，看到之後就撞上了，接著就不知道了，當時車速為四、五十公里，被告是
      停著」等語，核與被告陳稱：當時係停止狀態，車頭朝西南方向等語大致相合
      ；又該宏平路三三一號前無名巷口並無紅綠燈號，而宏平路東向西快慢車道之
      路寬為十二．八公尺（不包括西向東之路寬），亦有高雄市○○○○○道路交
      通事故調查報告表上之現場圖及交通事故談話紀錄表各一紙附卷可稽，顯見被
      告若欲騎乘機車於夜間穿越路面較寬之宏平路，勢必較為謹慎及小心。故其暫
      停於該無名巷口前等候兩側均無來車時始通過馬路，是為盡其注意之義務。雖
      被告所稱停車位置「慢車道」與告訴人甲○○於本院所稱停車位置「快慢車分
      向線上」略有不同，惟甲○○於偵查中既稱：「被告停在慢車道上，車頭向對
      面小巷子」等語，並與告訴人所述相合，是本院認應以甲○○於偵查中所述為
      正確。又該處既未有禁止停車之標線，被告於該無名巷口前等候穿越馬路，則
      在行進中尚未到達該路口之甲○○自應隨時注意車前狀況，並於通過該無名巷
      口時減速慢行。惟其竟未注意車前狀況及減速慢行，猶以四、五十公里之速度
      行駛，致撞及停止中之被告機車，導致告訴人丙○○倒地受傷，是本件車禍之
      原因應係甲○○行經該路口未注意車前狀況及減速慢行而造成，非因被告有何
      應注意而未注意之事項而造成。故關於本件車禍之過失本院贊同公訴人於起訴
      書理由一（四）「本案中顯然係因甲○○疏於注意車前狀況，且至交岔路口未
      減速慢行」之論述，而不同意高雄市政府車輛行車事故鑑定委員會認定之「乙○○支線道未讓幹道車先行，為肇事主因，而甲○○涉嫌行經無號誌之交岔路
      口未減速慢行，為肇事次因」等語。
（三）本件被告並無公訴人所指「在不得臨時停車之網狀黃線停車」之情形，已如前
      述，雖其未領有機車駕駛執照而仍騎乘機車，惟此亦僅係違反行政罰，尚難遽
      此即認與本件車禍之發生有何因果關係。綜上所述，被告於該無名巷口等候穿
      越馬路時，遭違規之甲○○騎乘機車撞及，其對於該違規行為並無預防之義務
      ，且對於違規行為所導致之危險，亦屬無法預見，而無法有充足之時間可採取
      適當之措施以避免發生交通事故之結果，是其對於本件車禍之發生並無過失，
      其停車之行為與告訴人傷害結果之發生亦無因果關係。被告所辯其無過失等語
      ，自堪採信。
四、本件被告對於前開車禍之發生並無過失，已如前述，公訴人雖認被告在不得臨時
    停車之網狀黃線停車，惟此係對於當時現場狀況之誤認，此外，復無其他確切之
    積極證據足以證明被告有何如公訴人所指之過失致重傷害犯行，被告犯罪尚屬不
    能證明，依法應為無罪判決之諭知。
據上論斷，應依刑事訴訟法第四百五十二條、第三百零一條第一項前段，判決如主文
。
本案經檢察官陳宗吟到庭執行職務。
中      華      民      國      九十一      年     六     月  二十五    日
                                  臺灣高雄地方法院交通法庭
                                            法  官 黃蕙芳
右為正本，係照原本作成，證明與原本無異。
如不服本判決，應於送達後十日內，向本院提出上訴狀。
                                            書記官 龔  能
中      華      民      國      九十一      年     六     月  二十五    日
